【裁判字號】    94,訴,2113
【裁判日期】    950502
【裁判案由】    返還消費借貸款
【裁判全文】
臺灣板橋地方法院民事判決              94年度訴字第2113號
原      告  台灣中小企業銀行股份有限公司
法定代理人  壬○○
訴訟代理人  辛○○
訴訟代理人  己○○
被      告  欣連想國際有限公司
被告兼上一人法定代理人
            丁○○
被      告  甲○○
            丙○○
            庚○○
            聖國興業有限公司
上一人之法定代理人
            乙○○
被      告  藤原科技有限公司
法定代理人  戊○○
                      2樓
上列當事人間請求返還消費借貸款等事件，於中華民國95年4 月
18日言詞辯論終結，本院判決如下：
    主          文
一、被告欣連想國際有限公司、丁○○、甲○○等三人應連帶給
    付原告新臺幣貳佰柒拾柒萬零貳佰玖拾陸元，及自中華民國
    九十四年七月二十日起至清償日止按週年利率百分之六點二
    計算之利息，暨自中華民國九十四年八月二十一日起至清償
    日止，其逾期在六個月以內部分按前揭利率百分之十、逾期
    超過六個月部分按前揭利率百分之二十計算之違約金。
二、被告欣連想國際有限公司、丁○○、甲○○等三人應連帶給
    付原告美金肆萬肆仟零肆拾參元柒角陸分，及自中華民國九
    十四年十二月十二日起至清償日止按週年利率百分之八點○
    三計算之利息，暨自中華民國九十四年十二月十二日起至清
    償日止，其逾期在六個月以內部分按前揭利率百分之十、逾
    期超過六個月部分按前揭利率百分之二十計算之違約金。
三、被告欣連想國際有限公司、丙○○應連帶給付原告新臺幣肆
    拾捌萬柒仟陸佰元，及自中華民國九十四年九月二十九日起
    至清償日止按週年利率百分之六計算之利息。
四、被告欣連想國際有限公司、庚○○應連帶給付原告新臺幣肆
    拾捌萬陸仟伍佰元，及自中華民國九十四年十月三十一日起
    至清償日止按週年利率百分之六計算之利息。
五、被告欣連想國際有限公司、聖國興業有限公司應連帶給付原
    告新臺幣陸拾陸萬玖仟捌佰元，及自中華民國九十四年十一
    月七日起至清償日止按週年利率百分之六計算之利息。
六、被告欣連想國際有限公司、藤原科技有限公司應連帶給付原
    告新臺幣參拾參萬伍仟元，及自中華民國九十四年十一月十
    四日起至清償日止按週年利率百分之六計算之利息。
七、被告欣連想國際有限公司、藤原科技有限公司應連帶給付原
    告新臺幣貳拾玖萬陸仟伍佰元，及自中華民國九十四年十一
    月二十一日起至清償日止按週年利率百分之六計算之利息。
八、上列第二項所示之被告如為一部或全部之清償，上列第三項
    至第七項所示之被告就其清償之範圍內免其給付義務；上列
    第三項至第七項所示之被告如為一部或全部之清償，上列第
    二項所示之被告就其清償之範圍內免其給付義務。
九、訴訟費用由被告欣連想國際有限公司、丁○○、甲○○連帶
    負擔。
    事 實 及 理 由
壹、程序方面：
一、被告甲○○、丙○○、庚○○、聖國興業有限公司、藤原科
    技有限公司等五人經合法通知，被告藤原科技有限公司未於
    最後言詞辯論期日到場，其餘被告甲○○、丙○○、庚○○
    、聖國興業有限公司均未於言詞辯論期日到場，核均無民事
    訴訟法第386 條各款所列情形，該部分爰依原告之聲請，由
    其一造辯論而為判決。
二、又原告起訴時之法定代理人原為張兆順，嗣於訴訟繫屬中變
    更為壬○○，已經新任法定代理人壬○○聲明承受訴訟，併
    此敘明。
貳、當事人之主張：
一、原告方面：
    聲明：
    (一)被告欣連想國際有限公司、丁○○、甲○○應連帶給付原
      告新臺幣2,770,296 元，及自民國94年7 月20日起至清償
      日止按年利率百分之6.2 計算之利息，暨自94年8 月21日
      起至清償日止，其逾期在六個月以內部分按前揭利率百分
      之十、逾期超過六個月部分按前揭利率百分之二十計算之
      違約金。
    (二)被告欣連想國際有限公司、丁○○、甲○○應連帶給付原
      告美金44,043.76 元，及自民國94年12月12日起至清償日
      止按年利率百分之8.03計算之利息，暨自94年12月12日起
      至清償日止，其逾期在六個月以內部分按前揭利率百分之
      十、逾期超過六個月部分按前揭利率百分之二十計算之違
      約金。
    (三)被告欣連想國際有限公司、丙○○應連帶給付原告新臺幣
      487,600 元，及自94年9 月29日起至清償日止按週年利率
      百分之6 計算之利息。
    (四)被告欣連想國際有限公司、庚○○應連帶給付原告新臺幣
      486,500 元，及自94年10月31日起至清償日止按週年利率
      百分之6 計算之利息。
    (五)被告欣連想國際有限公司、聖國興業有限公司應連帶給付
      原告新臺幣669,800 元，及自94年11月7 日起至清償日止
      按週年利率百分之6 計算之利息。
    (六)被告欣連想國際有限公司、藤原科技有限公司應連帶給付
      原告新臺幣335,000 元，及自94年11月14日起至清償日止
      按週年利率百分之6 計算之利息。
    (七)被告欣連想國際有限公司、藤原科技有限公司應連帶給付
      原告新臺幣296,500 元，及自94年11月21日起至清償日止
      按週年利率百分之6 計算之利息。
    (八)上述第(二)項至(七)項之債務若有各該項內之被告履行給付，
      其給付之金額合計達(二)項之債權金額時，其餘各該項內之
      被告即免除給付義務。
    其陳述及所提出之證據如下：
(一)被告欣連想國際有限公司邀同被告丁○○、甲○○為連帶保
    證人，於94年4 月19日與原告簽訂借據，借得新臺幣300 萬
    元，借款期間自94年4 月20日起至97年4 月20日，僅繳至94
    年7 月19日，目前尚欠新臺幣2,770,296 元，及前述聲明第
    一項所示之利息、違約金。另該筆借款之利息計付方式按原
    告當時之基準利率加年利率2.72% 計付，計為年利率6.2%（
    基準利率為3.48%）。
(二)被告欣連想國際有限公司邀同被告丁○○、甲○○為連帶保
    證人，與原告簽訂進口物資融資契約，額度為美金10萬元，
    被告欣連想國際有限公司並根據該契約由原告代墊美金81,6
    80元，截至目前為止，被告欣連想國際有限公司就該筆墊款
    尚欠美金44,043.76 元，及前述聲明第二項所示之利息、違
    約金。
(三)主債務人被告欣連想國際有限公司自94年8 月20日起即未依
    約給付分期借款，依原告與被告雙方所定授信約定書第5 條
    約定，上述借款已視同到期，債務人已喪失期限利益應立即
    全部償還借款，且經催討無效，被告丁○○、甲○○二人為
    主債務人被告欣連想國際有限公司之連帶保證人，應負連帶
    清償之責。
(四)被告欣連想國際有限公司為清償前述聲明第(三)至(七)項之借款
    ，背書轉讓如證四所示之支票5 紙，經由原告提示均遭退票
    ，依票據法第96條第1 項、第2 項規定，對退票之發票人被
    告丙○○、庚○○、聖國興業有限公司、藤原科技有限公司
    與被告欣連想國際有限公司連帶負擔給付票款之責。又前述
    聲明第(三)項至第(七)項之票款，與訴之聲明第(二)項之借款間有
    清償目的上指向同一債權關係（有同一經濟上之目的）。
(五)為此依據消費借貸及連帶保證、票據等法律關係提起本件訴
    訟。並提出借據、貸款滯欠明細表、進口物資融資契約書、
    開發信用狀申請書及進口單據到達通知書、授信約定書、支
    票及退票理由單等影本為證據。
二、被告方面：被告被告甲○○、丙○○、庚○○、聖國興業有
    限公司、藤原科技有限公司等五人經合法通知，被告藤原科
    技有限公司未於最後言詞辯論期日到場，其餘被告甲○○、
    丙○○、庚○○、聖國興業有限公司均未於言詞辯論期日到
    場，其中被告甲○○、丙○○、庚○○、聖國興業有限公司
    亦未提出準備書狀作何聲明或陳述。
(一)被告藤原科技有限公司前於95年2 月16日言詞辯論期日到場
    ，陳述及聲明略以：原告所執被告藤原科技有限公司簽發之
    2 紙支票是第三人所借，確為被告藤原科技有限公司所簽發
    ，是伊公司總經理接洽，但公司現在已經沒有在營運了，無
    法付此筆票款，因聲明駁回原告之訴等語。
(二)被告欣連想國際有限公司、丁○○則於最後言詞辯論期日到
    場，其聲明及陳述略以：被告丁○○已經很久沒有參與公司
    運作，被告甲○○向原告借款時，並未與公司溝通，借款下
    來後，甲○○又私下盜領公款98萬元，後來被告丁○○即離
    開欣連想國際有限公司，現在公司也已停止營運了，聲明請
    求駁回原告之訴等語。
參、得心證之理由：
一、原告主張之前揭事實，業據提出與其陳述相符之借據、貸款
    滯欠明細表、進口物資融資契約書、開發信用狀申請書及進
    口單據到達通知書、授信約定書、支票及退票理由單等影本
    為證據。
二、按被告已於相當時期受合法之通知，而於言詞辯論期日不到
    場，亦未提出準備書狀爭執者，依民事訴訟法第280條第3項
    規定，準用同條第1 項之規定，視同自認。本件被告被告丙○○、庚○○、聖國興業有限公司等四人於言詞辯論期日前
    相當時期受合法通知，卻未於言詞辯論期日到場，又未提出
    準備書狀爭執，自應依法視為對原告主張之事實自認，被告
    欣連想國際有限公司、丁○○、藤原科技有限公司等三人亦
    就原告主張之事實不爭執，則自足認為原告前述主張之事實
    為真實。被告欣連想國際有限公司既為借款人，被告丁○○
    乃被告欣連想國際有限公司向原告借款之連帶保證人，不論
    其公司內部之資金如何運用，均對原告就未償債務負連帶清
    償之責任，另被告藤原科技有限公司既為票據之發票人，自
    應對票載金額負付款之責。
三、綜上所述，原告主張依消費借貸及連帶保證之法律關係，訴
    請被告欣連想國際有限公司、丁○○、甲○○等三人連帶清
    償借款並按約定利率計算之利息、違約金，即屬正當，應予
    准許。另被告欣連想國際有限公司持被告丙○○、庚○○、
    聖國興業有限公司、藤原科技有限公司等四人簽發之支票用
    以清償原告代墊信用狀款項之金額，惟該等支票均遭退票，
    則原告依據票據之法律關係，請求票據發票人與背書轉讓之
    被告欣連想國際有限公司負連帶清償票款，及自提示日起至
    清償日止按法定利率年息百分之六計算之利息，亦屬有理由
    ，亦應予准許，而原告此部分之票款請求權既與前述原告代
    墊信用狀款項之債權為同一債權關係，則就其中部分債務人
    清償時，就其所清償之額數範圍內，其餘債務人亦同免其責
    任，併此敘明。
肆、結論：本件原告之訴為有理由，並依民事訴訟法第385條第1
    項前段、第85條第1項、第2項，判決如主文。
中    華    民    國    95    年    5     月    2     日
            民事第一庭  法  官  許  瑞  東
以上正本證明與原本無異
如對本判決上訴，須於判決送達後20日內向本院提出上訴狀
中    華    民    國    95    年    5     月    2     日
                        書記官  賴  玉  芬


司法院資訊處製作；財團法人民間司法改革基金會備份。
